臺灣新北地方法院刑事判決
111年度金訴字第1396號
公  訴  人  臺灣新北地方檢察署檢察官
被      告  羅吉翔


選任辯護人  莊頌瑞律師
            黃勝文律師
上列被告因違反洗錢防制法等案件，經檢察官提起公訴（111年
度偵字第19159、20990、23460號），及移送併辦（111年度偵字
第31939號），本院判決如下：
    主    文
羅吉翔幫助犯洗錢防制法第十四條第一項之洗錢罪，處有期徒刑
參月，併科罰金新臺幣壹萬元，罰金如易服勞役，以新臺幣壹仟
元折算壹日。緩刑貳年，緩刑期間付保護管束，並應接受拾貳小
時之法治教育課程。
    犯罪事實
一、羅吉翔依一般社會通常生活經驗，可預見將金融機構帳戶交
    由他人使用，可能幫助詐欺集團，詐欺社會大眾轉帳或匯款
    至該帳戶，成為所謂「人頭帳戶」，作為對方收受、轉匯特
    定犯罪所得使用，對方轉匯後即會產生遮斷金流以逃避國家
    追訴、處罰之效果，竟基於縱將帳戶資料交給他人，他人可
    能利用該帳戶犯詐欺取財罪，並利洗錢之實行，亦不違背其
    本意之幫助犯意，於民國110年11月15日午間，先依真實姓
    名年籍不詳自稱「林德榮協理」之人之指示，至台新國際商
    業銀行，將「林德榮協理」提供之金融機構帳戶帳號，設定
    為其設於台新國際商業銀行帳號00000000000000號帳戶（下
    稱系爭帳戶）之約定轉帳帳號後，旋於同日16時12分許，將
    其系爭帳戶網路銀行之帳號、密碼以通訊軟體LINE傳送給「
    林德榮協理」，再於翌日依「林德榮協理」之指示，設定網
    路銀行軟體之裝置變更後，於同日9時17分許，將系爭帳戶
    網路銀行之轉帳密碼以LINE傳送給「林德榮協理」。「林德
    榮協理」所屬之詐欺集團取得系爭帳戶之網路銀行帳號、密
    碼及轉帳密碼後，即與同集團其他成員，共同基於意圖為自
    己不法所有之詐欺及一般洗錢之犯意聯絡，由同集團成員以
    如附表所示之詐欺方式訛騙如附表所示之人，致其等陷於錯
    誤，而陸續於如附表所示之時間，匯款至系爭帳戶，旋遭同
    集團成員轉匯而出，藉以製造金流之斷點，而掩飾或隱匿該
    犯罪所得之去向、所在。
二、案經如附表所示之告訴人訴由臺中市政府警察局太平分局、
    第一分局、新北市政府警察局土城分局、板橋分局報告臺灣
    新北地方檢察署檢察官偵查起訴及移送併辦。
　　理    由
一、證據能力部分：
　　本案據以認定被告羅吉翔犯罪之供述證據，公訴人、被告及
    辯護人在本院言詞辯論終結前，均未聲明異議，復經本院審
    酌認該等證據之作成無違法、不當或顯不可信之情況，而非
    供述證據亦非公務員違背法定程序所取得，依刑事訴訟法第
    158條之4反面解釋、第159條之5之規定，均有證據能力。
二、認定本案犯罪事實之證據及理由：
　　上揭犯罪事實，業據被告於本院審理中坦承不諱（見金訴卷
    第170頁），復據如附表所示之告訴人、被害人於警詢中指
    訴綦詳，並有如附表證據名稱欄中所示之書證、被告提出之
    LINE對話紀錄截圖（見偵19159卷第43至71頁）在卷可稽，
    足認被告具任意性之自白與事實相符。本案事證明確，被告
    犯行堪以認定，應予依法論科。
三、論罪科刑：
㈠、按刑法第30條之幫助犯，係以行為人主觀上有幫助故意，客
    觀上有幫助行為，即對於犯罪與正犯有共同認識，而以幫助
    意思，對於正犯資以助力，但未參與實行犯罪之行為者而言
    。幫助犯之故意，除需有認識其行為足以幫助他人實現故意
    不法構成要件之「幫助故意」外，尚需具備幫助他人實現該
    特定不法構成要件之「幫助既遂故意」，惟行為人只要概略
    認識該特定犯罪之不法內涵即可，無庸過於瞭解正犯行為之
    細節或具體內容。金融帳戶乃個人理財工具，依我國現狀，
    申設金融帳戶並無任何特殊限制，且可於不同之金融機構申
    請多數帳戶使用，是依一般人之社會通念，若見他人不以自
    己名義申請帳戶，反而收購或借用別人之金融帳戶以供使用
    ，並要求提供提款卡及告知密碼，則提供金融帳戶者主觀上
    如認識該帳戶可能作為對方收受、提領特定犯罪所得使用，
    對方提領後會產生遮斷金流以逃避國家追訴、處罰之效果，
    仍基於幫助之犯意，而提供該帳戶之提款卡及密碼，以利洗
    錢實行，仍可成立一般洗錢罪之幫助犯（最高法院108年度
    台上大字第3101號裁定意旨參照）。查被告於上述時、地，
    將「林德榮協理」提供之金融機構帳戶帳號，設定為其系爭
    帳戶之約定轉帳帳號，並將系爭帳戶網路銀行之帳號、密碼
    及轉帳密碼以LINE傳送給「林德榮協理」，供「林德榮協理
    」所屬之詐欺集團成員，對如附表所示之告訴人、被害人以
    如附表所示之方式施以詐術，而致其等陷於錯誤，並依指示
    匯款至系爭帳戶，嗣旋遭同詐欺集團不詳成員轉匯而出，被
    告所為固未直接實行詐欺取財、掩飾、隱匿犯罪所得之構成
    要件行為，惟其提供系爭帳戶資料給詐欺集團成員使用，確
    對詐欺集團成員遂行詐欺取財、掩飾、隱匿犯罪所得資以助
    力，有利詐欺取財及洗錢之實行，是核被告所為，係犯刑法
    第30條第1項前段、第339條第1項之幫助詐欺取財罪、刑法
    第30條第1項前段、洗錢防制法第14條第1項之幫助洗錢罪。
    又本案之詐欺方式，雖均屬詐欺集團所犯，然並無積極證據
    證明被告知悉該集團成員達3人以上，或知悉該詐欺集團所
    使用之詐欺方式，是本案尚難認犯有刑法第339條之4第1項
    各款之幫助加重詐欺取財罪名，附此敘明。
㈡、被告以一交付系爭帳戶資料之行為同時觸犯數幫助詐欺取財
    、幫助洗錢罪，為想像競合犯，依刑法第55條規定，應從一
    重論以幫助洗錢罪。臺灣新北地方檢察署檢察官以111年度
    偵字第31939號移送併辦部分，與原起訴之犯罪事實有想像
    競合裁判上一罪關係，依審判不可分之原則，為起訴效力所
    及，本院應併予審究。
㈢、按犯前2條之罪，在偵查或審判中自白者，減輕其刑，洗錢防
    制法第16條第2項定有明文。被告於本院審理時對於所犯同
    法第14條第1項之罪自白不諱（見金訴卷第170頁），依前開
    規定，應予減輕其刑。被告既係對正犯資以助力而未參與犯
    罪構成要件行為之實行，為洗錢罪之幫助犯，爰依刑法第30
    條第2項之規定，按正犯之刑減輕之，並依刑法第70條規定
    遞減之。
㈣、爰審酌被告貿然將其系爭帳戶資料提供「林德榮協理」所屬
    之詐欺集團使用，手段雖屬平和，惟此使詐騙者得以掩飾真
    實身分，且受騙匯入之犯罪所得一旦轉匯而出，即得製造金
    流斷點，增加查緝犯罪之困難，並助長社會犯罪風氣，殊屬
    不當；惟念及被告本身尚非實際參與本案詐欺取財、洗錢正
    犯之行為，可非難性較小，亦無證據證明被告因本案犯行獲
    有任何利益；兼衡被告業能坦認犯行之犯後態度，並與告訴
    人劉友哲、張廷瑋、被害人葉明賢、莊鴻龍分別以新臺幣（
    下同）5萬元、25,000元、5萬元、3萬元達成和解，且均已
    給付完畢，其等均同意予以被告緩刑之機會，有被告提出之
    和解書（見金訴卷第173、201、203、213頁）、中國信託銀
    行匯款申請書（見金訴卷第189、191、207頁）及本院公務
    電話紀錄表（見金訴卷第193、205頁）在卷可證；暨其自陳
    為大學肄業之智識程度，現無業，與母親同住之生活狀況（
    見金訴卷第169、171頁）等一切情狀，量處如主文所示之刑
    ，併諭知罰金易服勞役之折算標準。
㈤、查被告前未曾因故意犯罪受有期徒刑以上刑之宣告，有臺灣 
    高等法院被告前案紀錄表在卷可憑（見金訴卷第23、24頁）
    ，其因一時失慮致犯本罪，犯後坦承犯行，並與告訴人劉友
    哲、張廷瑋、被害人葉明賢、莊鴻龍達成和解，且均已依和
    解之內容給付完畢，其等均同意予以被告緩刑之機會，如前
    所述，足見被告已盡力賠償本案告訴人、被害人所受之損害
    ，本院認被告經此偵審程序及刑之宣告，應能知所警惕，而
    無再犯之虞，對其所宣告之刑以暫不執行為適當，爰依刑法
    第74條第1項第1款規定，併予宣告緩刑2年，以啟自新。又
    為促使被告自本案深切記取教訓，強化其正確法治觀念，本
    院認仍應課予一定條件之緩刑負擔為宜，爰參酌其犯罪情節
    ，依刑法第74條第2項第8款之規定，命其應接受法治教育課
    程12小時，並依刑法第93條第1項第2款規定，宣告其於緩刑
    期間內付保護管束。倘被告未遵循本院諭知之上開緩刑負擔
    ，情節重大，足認原宣告之緩刑難收其預期效果，而有執行
    刑罰之必要者，檢察官得依同法第75條之1第1項第4款規定
    ，聲請撤銷緩刑之宣告，併此指明。
四、沒收部分：
    按犯第14條之罪，其所移轉、變更、掩飾、隱匿、收受、取
    得、持有、使用之財物或財產上利益，沒收之，固為洗錢防
    制法第18條第1項前段所明定，惟本案被告所為係洗錢防制
    法第14條第1項洗錢罪之幫助犯，其犯罪態樣與實施犯罪之
    正犯有異，所處罰者乃其提供助力之行為本身，而非正犯實
    施犯罪之行為，因此幫助犯不適用責任共同之原則，對於正
    犯所移轉、變更、掩飾、隱匿、收受、取得、持有、使用之
    財物或財產上利益，自毋庸為沒收之宣告。又卷查無任何證
    據足認被告曾因本案犯行獲得任何報酬利益，被告既無犯罪
    所得，自無從諭知沒收，併此敘明。
據上論斷，應依刑事訴訟法第299條第1項前段，判決如主文。
本案經檢察官曾開源提起公訴，檢察官鄭淑壬移送併辦，檢察官
江佩蓉到庭執行職務。
中　　華　　民　　國　　111 　年　　10　　月　　19　　日
                  刑事第十三庭  審判長法　官　陳昭筠

                                　    法  官  林建良
　
                                  　  法  官  施吟蒨
以上正本證明與原本無異。
如不服本判決應於收受判決後20日內向本院提出上訴書狀，並應
敘述具體理由；其未敘述上訴理由者，應於上訴期間屆滿後20日
內向本院補提理由書（均須按他造當事人之人數附繕本）「切勿
逕送上級法院」。
                                      書記官  張如菁
中　　華　　民　　國　　111 　年　　10　　月　　19　　日
附錄論罪科刑法條：
刑法第30條
幫助他人實行犯罪行為者，為幫助犯。雖他人不知幫助之情者，
亦同。
幫助犯之處罰，得按正犯之刑減輕之。

刑法第339條第1項
意圖為自己或第三人不法之所有，以詐術使人將本人或第三人之
物交付者，處5年以下有期徒刑、拘役或科或併科50萬元以下罰
金。
以前項方法得財產上不法之利益或使第三人得之者，亦同。
前二項之未遂犯罰之。

洗錢防制法第14條第1項
有第二條各款所列洗錢行為者，處7年以下有期徒刑，併科新臺
幣5百萬元以下罰金。
前項之未遂犯罰之。
前二項情形，不得科以超過其特定犯罪所定最重本刑之刑。

附表： 註：被害人之匯款時間、金額（倘有匯款手續費均略之）均以卷附之交易明細表為準，逕予更正。       編號 被害人 詐欺方式 匯款時間 匯款金額（新臺幣） 匯款帳號 證據名稱及卷證頁碼 1 劉友哲（提出告訴） 詐欺集團人員於110年10月30日21時許，先以交友軟體badoo結識劉友哲，嗣以LINE暱稱「林巧藝」向劉友哲佯稱其員工工作不慎導致客人燙傷，須賠償客人云云，後又佯稱該等款項遺失云云，再佯稱其胞兄因欠錢遭綁架云云，致劉友哲陷於錯誤，而依指示匯款如右所示。      110年11月25日 14時4分29秒 287,500元 系爭帳戶 ①證人即告訴人劉友哲於警詢之證述（見偵20990卷第151至155頁） ②交友軟體APP、LINE對話紀錄截圖、台北富邦銀行匯款委託書（見偵20990卷第161至164、166頁） ③系爭帳戶客戶基本資料維護列印畫面、線上申請Richart數位活儲帳戶開戶填寫資料查詢、交易明細表（見偵19159卷第95頁、偵20990卷第27至107頁） 2 王承瀚（提出告訴） 詐欺集團人員於110年11月4日11時16分許，以INSTAGRAM結識王承瀚，嗣以LINE暱稱「古靈精怪」向王承瀚佯稱可使用http://nson.coinone.buzz網址至該網站註冊投資獲利云云，致王承瀚陷於錯誤，而依指示匯款如右所示。   110年11月26日 18時50分9秒 40,000元  ①證人即告訴人王承瀚於警詢之證述（見偵19159卷第135至139頁）　 ②交易結果截圖（見偵19159卷第149頁）　 ③系爭帳戶客戶基本資料維護列印畫面、線上申請Richart數位活儲帳戶開戶填寫資料查詢、交易明細表（見偵19159卷第95頁、偵20990卷第27至107頁） 3 葉明賢 詐欺集團人員先以LINE暱稱「HAKE131」刊登增加收入之廣告，葉明賢於110年11月4日某時閱覽後，加上載之帳號為LINE好友，詐欺集團人員即向葉明賢佯稱可至SDUT平台註冊投資獲利云云，致葉明賢陷於錯誤，而依指示匯款如右所示。  110年11月26日 17時11分46秒   5,652元   ①證人即被害人葉明賢於警詢之證述（見偵19159卷第191至193頁） ②中國信託銀行存款交易明細、台新銀行台幣存款歷史交易明細查詢（見偵19159卷第201、203頁）　 ③系爭帳戶客戶基本資料維護列印畫面、線上申請Richart數位活儲帳戶開戶填寫資料查詢、交易明細表（見偵19159卷第95頁、偵20990卷第27至107頁）    110年11月26日 18時5分21秒  50,000元      110年11月26日 18時9分39秒  50,000元   4 蔡怡帆（提出告訴） 詐欺集團人員於110年11月中旬，先以交友軟體SWEETY結識蔡怡帆，嗣以LINE暱稱「劉安妮」向蔡怡帆佯稱可至優創購物投資平台投資獲利云云，致蔡怡帆陷於錯誤，而依指示匯款如右所示。  110年11月25日 12時1分41秒 10,000元  ①證人即告訴人於蔡怡帆警詢之證述（見偵19159卷第151至154頁） ②VISA金融卡影本、中國信託銀行存款交易明細（見偵19159卷第161至165頁） ③系爭帳戶客戶基本資料維護列印畫面、線上申請Richart數位活儲帳戶開戶填寫資料查詢、交易明細表（見偵19159卷第95頁、偵20990卷第27至107頁）　　 5 莊鴻龍 詐欺集團人員於110年11月15日22時12分許，先以交友軟體leom結識莊鴻龍，嗣以LINE暱稱「林允兒」向莊鴻龍佯稱可至達爾文資本網站投資獲利云云，致莊鴻龍陷於錯誤，而依指示匯款如右所示。 110年11月25日 18時14分29秒 30,000元  ①證人即被害人於莊鴻龍警詢之證述（見偵20990卷第119至122頁） ②LINE對話紀錄、投資網站頁面截圖、自動櫃員機交易明細表（見偵20990卷第127至132頁）　 ③系爭帳戶客戶基本資料維護列印畫面、線上申請Richart數位活儲帳戶開戶填寫資料查詢、交易明細表（見偵19159卷第95頁、偵20990卷第27至107頁）    110年11月25日 18時18分31秒 30,000元   6 蔡裕成 詐欺集團人員於110年11月18日19時45分許，以LINE暱稱「一口甜」向蔡裕成佯稱可至優創購物投資平台投資獲利云云，致蔡裕成陷於錯誤，而依指示匯款如右所示。 110年11月25日 16時37分47秒 30,000元  ①證人即被害人蔡裕成於警詢之證述（見偵19159卷第13至17頁） ②LINE對話紀錄截圖（見偵19159卷第35至41頁） ③系爭帳戶客戶基本資料維護列印畫面、線上申請Richart數位活儲帳戶開戶填寫資料查詢、交易明細表（見偵19159卷第95頁、偵20990卷第27至107頁） 7 張廷瑋（提出告訴） 詐欺集團人員於110年11月21日先以交友軟體Sweet ring結識張廷瑋，嗣以LINE暱稱「Ivy」向張廷瑋佯稱可至https://jngj168.com網站註冊投資獲利云云，致張廷瑋陷於錯誤，而依指示匯款如右所示。 110年11月25日 17時55分9秒 10,000元  ①證人即告訴人張廷瑋於警詢之證述（見偵20990卷第179至185頁） ②中國信託銀行存摺影本、明細內容畫面、LINE對話紀錄截圖（見偵20990卷第197至205頁） ③系爭帳戶客戶基本資料維護列印畫面、線上申請Richart數位活儲帳戶開戶填寫資料查詢、交易明細表（見偵19159卷第95頁、偵20990卷第27至107頁）    110年11月25日 17時55分48秒 10,000元      110年11月25日 17時56分20秒 10,000元      110年11月25日 18時12分44秒 20,000元   8 林勇豪 詐欺集團人員於110年11月24日前某日，以LINE暱稱「鉑思金服客服」向林勇豪佯稱可至Probis平台投資獲利云云，致林勇豪陷於錯誤，而依指示匯款如右所示。 110年11月25日 18時22分9秒 20,000元  ①證人即被害人林勇豪於警詢之證述（見偵23460卷第19至25頁） ②LINE對話紀錄、Probis交易平台頁面、台新銀行存摺、永康綜活儲存款明細畫面截圖（見偵23460卷第95至101、105頁） ③系爭帳戶客戶基本資料維護列印畫面、線上申請Richart數位活儲帳戶開戶填寫資料查詢、交易明細表（見偵19159卷第95頁、偵20990卷第27至107頁） 9 呂憶昌（提出告訴） 詐欺集團人員於110年11月24日12時許，先以INSTAGRAM結識呂憶昌，嗣以LINE暱稱「Fairy」向呂憶昌佯稱可至Coinone投資虛擬貨幣網站投資獲利云云，致呂憶昌陷於錯誤，而依指示匯款如右所示。 110年11月26日 18時25分4秒 50,000元  ①證人即告訴人呂憶昌於警詢之證述（見偵19159卷第109至112頁） ②自動櫃員機交易明細表、未登摺明細畫面、簡訊畫面、coinone網站頁面截圖（見偵19159卷第129至133頁） ③系爭帳戶客戶基本資料維護列印畫面、線上申請Richart數位活儲帳戶開戶填寫資料查詢、交易明細表（見偵19159卷第95頁、偵20990卷第27至107頁）    110年11月26日 18時25分50秒 50,000元      110年11月26日 18時28分12秒 20,000元   10 蘇盈瑞（提出告訴） 詐欺集團人員於110年11月25日，先以交友軟體TINDER結識110年11月26日，再以INSTAGRAM暱稱「jia._.yi」向蘇盈瑞佯稱可投資虛擬貨幣云云，嗣以LINE暱稱「振鵬」向蘇盈瑞佯稱得以EXNESS平台投資虛擬貨幣獲利云云，致蘇盈瑞陷於錯誤，而依指示匯款如右所示。 110年11月26日 14時6分30秒 100,000元  ①證人即告訴人蘇盈瑞於警詢之證述（見偵19159卷第169至171頁） ②交易結果通知截圖（見偵19159卷第187至188頁） ③系爭帳戶客戶基本資料維護列印畫面、線上申請Richart數位活儲帳戶開戶填寫資料查詢、交易明細表（見偵19159卷第95頁、偵20990卷第27至107頁）    110年11月26日 14時7分2秒 50,000元   11 (111年度偵字第31939號移送併辦意旨書 ） 粘育睿（提出告訴） 詐欺集團人員於110年11月2日，以LINE暱稱「曉兒」與粘育睿聯繫，佯稱得以「亨達金融」APP投資獲利甚豐云云，致粘育睿陷於錯誤，而依指示匯款如右所示。 110年11月25日 18時1分47秒 100,000元  ①證人即告訴人粘育睿於警詢之證述（見偵31939卷第11至15頁） ②存款交易明細、玉山銀行活期儲蓄存款存摺影本、LINE對話紀錄、亨達金融APP頁面截圖（見偵31939卷第16、46至56頁） ③系爭帳戶客戶基本資料維護列印畫面、線上申請Richart數位活儲帳戶開戶填寫資料查詢、交易明細表（見偵19159卷第95頁、偵20990卷第27至107頁）